【裁判字號】    99,交聲,144
【裁判日期】    990331
【裁判案由】    聲明異議
【裁判全文】
臺灣臺南地方法院交通事件裁定         99年度交聲字第144號
移送機關    交通部公路總局嘉義區監理所麻豆監理站
異議人即
受處分人    甲○○
上列異議人即受處分人因違反道路交通管理處罰條例案件，對於
交通部公路總局嘉義區監理所麻豆監理站民國99年1月15日所為
之裁決處分（處分案號：麻監裁罰字第裁75-Z00000000號）聲明
異議，本院裁定如下：
    主    文
異議駁回。
    理    由
一、原處分意旨略以：異議人即受處分人甲○○（下稱異議人）
    駕駛車牌號碼UJ-500號自用一般大貨車，於民國98年12月8
    日14時10分許，行經國道一號高速公路北上255公里至248公
    里路段時，因未依規定行駛車道（於同向三線車道違規行駛
    中線車道），經內政部警政署國道公路警察局第四警察隊警
    員攔停製單舉發，嗣經交通部公路總局嘉義區監理所麻豆監
    理站（下稱原處分機關）以其違規事證明確，依道路交通管
    理處罰條例第33條第1項第3款、第63條第1項第1款（原處分
    漏載第1項第1款）及違反道路交通管理事件統一裁罰基準表
    之規定，裁處異議人罰鍰新臺幣（下同）4,000元，並記違
    規點數1點等語。
二、聲明異議意旨略以：
  (一)請求調閱錄影帶勘查。
  (二)依當時情況，異議人所駕駛車輛在短時間內可以超越外線車
    道車輛，異議人不服警員在短距離跟拍而遭取締，被攔檢時
    有跟警員說明一切，卻被警員拒絕，難道警員為了業績繁重
    而可任意取締行駛中之車輛？異議人生活並不寬裕，如判定
    須要罰款，請求可以工代罰之方式為之。為此聲明異議，請
    求撤銷原處分等語。
三、按汽車行駛於高速公路、快速公路或設站管制之道路，不遵
    使用限制、禁止、行車管制及管理事項之管制規則而有未依
    規定行駛車道者，處汽車駕駛人3,000元以上6,000元以下罰
    鍰，道路交通管理處罰條例第33條第1項第3款定有明文。又
    按汽車行駛高速公路及快速公路，大型車應行駛於外側車道
    ，並得暫時利用緊臨外側車道之車道超越前車。高速公路及
    快速公路交通管制規則第8條第1項第2款亦定有明文。因此
    ，大型車行駛於高速公路及快速公路上，原則上應行駛於外
    側車道，僅得於超越前車時暫時利用緊臨外側車道之車道。
四、經查：
  (一)異議人駕駛車牌號碼UJ-500號自用一般大貨車，於98年12月
    8日14時10分許，行經國道一號高速公路北上255公里至248
    公里路段時，因未依規定行駛車道（於同向三線車道違規行
    駛中線車道），經內政部警政署國道公路警察局第四警察隊
    警員攔停製單舉發，嗣經原處分機關依法裁處如前等情，有
    內政部警政署國道公路警察局98年12月8日公警局交字第Z00
    000000號舉發違反道路交通管理事件通知單、原處分機關99
    年1月15日麻監裁罰字第裁75-Z00000000號裁決書各1份附卷
    可稽。
  (二)次查，經本院向內政部警政署國道公路警察局第四警察隊調
    取本件採證光碟，並開啟檔案後，其中：「(一)經播放檔名「
    VTS_01_0.IFO」之錄影內容，見：採證影片中為三線車道（
    不含路肩）之高速公路畫面，即該處高速公路有內側、中線
    及外側等三個車道。畫面00:00:08秒時，一輛大貨車（即異
    議人駕駛之自用一般大貨車）出現於畫面之左方，行駛於中
    線車道，警員駕駛之車輛行駛於外側車道，並保持一定速度
    及距離行駛於該大貨車右後方不遠處，此時，附近之內側及
    外側車道均無其他車輛；畫面00:00:31秒時，該大貨車亮起
    右方向燈，開進外線車道。畫面00:01:28秒時，又見異議人
    駕駛之上開大貨車行駛於中線車道，其前方復有一輛大貨車
    行駛，右前方之外線車道有一遊覽車行駛；畫面00:01:53秒
    時，異議人所駕駛之上開大貨車超過外線車道上之遊覽車，
    仍行駛於中線車道，當時其右方之外線車道上並無車輛；畫
    面00:02:07秒時，異議人所駕駛之上開大貨車緊跟在前方大
    貨車後方行駛於中線車道，而其前方大貨車之右方外線車道
    上有一貨櫃車行駛中；畫面00:02:09秒時，錄影結束。(二)經
    播放檔名「A19HQ_0000 0000_141102.wav」之錄音內容，聽
    ：00:17秒時，警員請異議人將車輛停靠近路邊一點；01:02
    秒時，警員告知異議人大車要行駛在外線，超車後還是要切
    出來外線，不可以這樣開在中線，異議人從255公里開始就
    開在中線到現在，已經開7公里了，還有異議人的車子與前
    車距離太近，異議人稱其速度為時速105公里，警員告知大
    車的速度減20，即與前車要距離85公尺，但異議人未保持此
    距離；02:53秒時，異議人詢問這樣是什麼違規？警員告知
    違規開在中線的部分開單，未保持安全距離部分請異議人以
    後注意；03:21秒時，異議人稱其無法超車，只好開進中線
    道上；04:46秒時，警員告知異議人應行駛於外線，超車完
    後就要切出來外線，已經錄到不只一次，第一次算了沒有攔
    異議人，是繼續跟，又發現異議人開在中線，才攔異議人。
    」等情，有本院99年3月18日勘驗筆錄在卷可稽。
  (三)依上開勘驗結果，異議人於採證影片畫面00:00:08秒至00:0
    0:31秒間，雖持續行駛於中線車道，然當時警員駕駛之車輛
    亦同時行駛於外側車道，並保持一定速度及距離行駛於該大
    貨車右後方不遠處，依一般駕駛習慣，右後方不遠處有其他
    車輛，通常會確認該車輛與己車有適當之距離後始為變換至
    該車輛之車道，因此，異議人並不知右後方之車輛為警員之
    採證車輛，其經確認該車輛與己車有適當之距離後，始於23
    秒後變換至外側車道即採證車輛前方，本院審酌上情，認如
    要求駕駛大型車輛之駕駛人未確認適當距離即立即切回外側
    車道，反而將造成外側車道車輛之危險，是本院認異議人此
    部分之駕駛行為尚符高速公路及快速公路交通管制規則第8
    條第1項第2款所稱暫時利用緊臨外側車道之車道超越前車之
    情形；至採證影片畫面00:01:53秒至00:02:07秒間，依畫面
    所示之情形，異議人駕駛之大貨車之超車行為應可認為尚未
    完全完成，其暫時行駛於中線車道上，應亦屬前述同條款所
    稱暫時利用緊臨外側車道之車道超越前車之情形。
  (四)綜上所述，異議人駕駛車牌號碼UJ-500號自用一般大貨車，
    於上開時地雖確有行駛中線車道之行為，然經核尚符高速公
    路及快速公路交通管制規則第8條第1項第2款所稱暫時利用
    緊臨外側車道之車道超越前車之情形，是原處分機關依道路
    交通管理處罰條例第33條第1項第3款、第63條第1項第1款（
    原處分漏載第1項第1款）及違反道路交通管理事件統一裁罰
    基準表之規定，裁處異議人最低罰鍰4,000元，並記違規點
    數1點之處分，尚有未洽。本件異議人之異議為有理由，爰
    由本院將原處分予以撤銷，並另為異議人不罰之諭知，以資
    適法。
五、據上論斷，應依道路交通管理處罰條例第87條第2項、道路
    交通案件處理辦法第20條，裁定如主文。
中    華    民    國    99    年    3     月    31    日
                    交通法庭  法  官 張家瑛
以上正本證明與原本無異。
如不服本裁定，應於收受送達後5日內向本院提出抗告狀。（應
附繕本）
                              書記官  李淑惠
中    華    民    國    99    年    4     月    1     日

司法院資訊處製作；財團法人民間司法改革基金會備份。
